【裁判字號】    90,上易,2169
【裁判日期】    901120
【裁判案由】    妨害公務
【裁判全文】
臺灣高等法院臺中分院刑事判決                    九十年度上易字第二一六九號
    上  訴  人
    即  被  告  丁○○
右上訴人因妨害公務案件，不服臺灣苗栗地方法院八十九年度易字第九二八號中華民
國九十年七月六日第一審判決（起訴案號：臺灣苗栗地方法院檢察署八十九年度偵字
第二八五七號），提起上訴，本院判決如左：
    主     文
上訴駁回。
    事     實
一、丁○○因違反麻醉藥品管理條例案件，經台灣台中地方法院判處有期徒刑四月確
    定，於民國（下同）八十年四月十八日執行完畢，不構成累犯。緣黃昱璋前因施
    用毒品案件，經台灣苗栗地方法院檢察署檢察官於八十九年七月十一日，以苗檢
    清偵黃緝字第五○二號發布通緝後，偵查員乙○○、戊○○及丙○○接獲線報稱
    黃昱璋現居於苗栗縣頭份鎮○○路七十七號七樓，即於八十九年七月四日上午十
    一時許，至該處查緝時，適有丁○○神色緊張且攜帶一大串汽車鑰匙，欲進入上
    開處所，戊○○三人見狀，乃趨前出示證件表明為警察身份，詢問丁○○之年籍
    資料、至該處之原因、大串鑰匙之來源及乘坐之交通工具，丁○○卻支吾其詞，
    戊○○、乙○○乃請丁○○至樓下找尋其所駕駛之車輛，丙○○留在上址前埋伏
    ，迄於同日十一時三十分，在苗栗縣頭份鎮○○路七十七號「自強大樓」後方靠
    台灣汽車客運股份有限公司（下稱台汽客運）停車場附近巷口，恰遇黃昱璋自該
    巷口走出，戊○○二人即向黃昱璋表明身分及來意後，以行動電話向丙○○稱：
    「我及黃昱璋在巷口」等語，乙○○隨即以右手抓住黃昱璋之衣領，黃昱璋明知
    戊○○、乙○○係公務人員且依法執行職務中，為脫免逮捕，竟以身體猛力衝向
    戊○○而施以強暴，使戊○○背部著地，乙○○亦經此力道往前跌倒，身體正壓
    在黃昱璋之身上，讓戊○○誤以為黃昱璋要搶槍，同時以右手護住腰際之配槍，
    且立即將槍枝自槍套中拔出握於手中，黃昱璋見狀誤以為戊○○要阻止其逃亡，
    乃將戊○○之右手按於地上水泥板摩擦，使戊○○受有左背挫傷、右膝及右手擦
    傷等傷害（傷害部份未據告訴），乙○○並喝止黃昱璋不要拒捕，且向丁○○稱
    ：不要妨害警察執行公務等語，此時黃昱璋將右腳抵住戊○○之胸部，致戊○○
    無法起身，而丁○○明知戊○○、乙○○為警員且正於執行逮捕通緝犯之職務中
    ，為協助黃昱璋逃離現場，竟以右手勒住乙○○之脖子而施以強暴，於持續拉扯
    之際，戊○○趁機掙脫躺在地面被壓制之情況，立即持槍對空連續鳴槍二次，黃
    昱璋見狀仍不停止，並持續拉扯戊○○之身體、衣服，致黃換德之上衣胸前破裂
    ，且又再度叫喚丁○○幫助其逃亡，此時乙○○亦自丁○○之攻擊中掙脫，並順
    勢拿起佩槍對空鳴槍一次，旋即趨前欲協助戊○○逮捕黃昱璋，並稱：再這樣要
    開槍了等語，但黃昱璋仍不停止對戊○○之攻擊，乙○○遂朝黃昱璋之右大腿射
    擊一槍，黃昱璋於中彈後往前逃逸十公尺跌倒為警制伏，丁○○亦往旁逃逸，然
    為到場支援之丙○○及員警所逮捕，並迅即通知救護車將黃昱璋送醫救治。
二、案經苗栗縣警察局移送臺灣苗栗地方法院檢察署檢察官偵查起訴。
    理      由
一、被告丁○○對於上述時、地因黃昱璋通緝中遇警盤查想逃跑而對於承辦警察施以
    暴力的事實，於原審及本院審理中坦白承認，核與共犯黃昱璋所稱：沒有搶槍，
    僅有與警員拉扯，並叫丁○○將警員拉開等語，且上開因逮捕通緝犯而致使承辦
    員警受傷之事實，有證人即逮捕被告及黃昱璋之警員戊○○、乙○○、丙○○於
    警訊報告及偵審中結證明確屬實，且指訴情節相符，並有受傷之照片六幀及診斷
    證明書、報告書各一紙附卷可稽，被告丁○○此部分自白與事實相符，犯行明確
    。
二、核被告丁○○所為係犯刑法第一百三十五條第一項之對於公務員依法執行職務而
    施強暴罪。又被告丁○○與黃昱璋有犯意之聯絡，而參與妨害公務的暴力行為分
    擔，皆為共同正犯。原審依刑法第二十八條、第一百三十五條第一項，罰金罰鍰
    提高標準條例第一條前段，審酌被告丁○○有事實欄所載之前科執行完畢，有台
    灣高等法院被告全國前按紀錄表及台灣苗栗全國前案刑案紀錄表可按，審酌被告
    對承辦警員施於暴力，導致承辦警員戊○○的手在地下摩擦受傷，經承辦警員使
    用槍械防衛生命安全，並因執行公務之需，而開槍射擊被告黃昱璋始能制服被告
    黃昱璋、丁○○，因此其等對於公務員執行職務之輕藐，挑戰公權力的行為殊不
    值原諒，及其犯罪之動機、目的在於逃逸，手段施用暴力，事後又未賠償道歉等
    犯罪所生之危害、及犯罪後悔過態度不佳等一切情狀，分別量處如原審主文所示
    之刑，核無不合，量刑亦妥適，被告上訴請求從輕量刑，為無理由，應予駁回。
三、至於承辦警員與被告丁○○就搶槍部分：
   （一）承辦警察戊○○、乙○○在八十九年七月十四日所寫報告：在自強大樓後
         方巷口，遇見通緝犯黃昱璋自巷口走出，向其表明身分時，黃昱璋見職黃
         煥德、乙○○之體格無其魁武，以極快的速度衝向戊○○，壓制戊○○在
         地上，又向同夥丁○○大叫：快、快、快、快點幫忙我，搶奪警方的槍械
         。職戊○○聽見黃昱璋這樣喊叫，隨即以手護著腰間的佩槍，並將槍枝自
         槍套中拔出握在手中，黃昱璋見狀後，將職之右手按在地上摩擦水泥地板
         ，致戊○○的右手多處受傷，但黃昱璋張仍不停止攻擊，又將其右腳弓在
         戊○○之胸部，致戊○○不能起身，『丁○○聽見黃昱璋指示，立即將偵
         查員乙○○自後方抱住，以手臂摟住乙○○的脖子』，使乙○○無法幫忙
         緝捕逃犯，以及從旁協助黃昱璋奪取警方槍械，乙○○雖大聲制止丁○○
         不得妨礙警方逮捕人犯及協助黃昱璋犯罪，但丁○○不聽制止繼續向李思
         逸施暴，於拉扯混亂中職極力反抗，雙手握住槍械隨即拉槍機滑套，並開
         保險，對空連續鳴兩槍，黃昱璋仍不停止繼續拉扯戊○○的身體致上衣胸
         前破裂，又再度叫丁○○二次：快、快、快點奪槍，此時乙○○掙脫黃國
         清之攻擊，順勢拿起配槍先對空鳴槍一槍後，趨前協助戊○○逮捕黃昱璋
         等情；
  （二）於八十九年七月十四日檢察官偵訊時陳稱：下樓後在台汽客運廣場遇到黃昱
        璋，突然衝出來，我們就抓住他，控制著他，乙○○就通知丙○○下來，之
        後黃昱璋就先推戊○○，黃昱璋就叫丁○○奪戊○○的槍，戊○○就把手槍
        抽出來，乙○○當時手抓著黃昱璋，『丁○○就過來勒住乙○○的脖子』，
        戊○○就對空鳴兩槍，黃昱璋就脫逃，乙○○就先朝天空射一槍，此後再向
        黃昱璋腿部射一槍，之後丙○○就過來了等情；
  （三）承辦警員三人於八十九年七月十九日檢察官訊問時：遇到黃昱璋時，我問他
        問為何在此處，他說我想出去買東西，我用電話與丙○○聯絡，告訴他說，
        我及黃昱璋在巷口，我打完電話，黃昱璋子衝向我，我本能捉住他的手，但
        被衝倒，我背部著地，乙○○抓住他的衣領，變成三人跌成一堆，當時黃昱
        璋叫丁○○快、快、快搶槍，我本能以手護住槍，順勢把槍拿在手上，『丁○○隨即以手勒住乙○○的脖子』，黃昱璋看我手拿槍，就抓住我的手去抹
        地板，後來在相互拉扯中，我拉槍對空鳴槍兩槍，及乙○○也掙脫丁○○的
        手之後，對空鳴一槍，後來丁○○聽到我開槍就跑了，剛好丙○○下樓，就
        抓到他等情；可證黃昱璋與承辦警員戊○○、乙○○因黃昱璋自巷口衝撞，
        相互跌成一堆，並因而發生肢體上衝突，被告丁○○經黃昱璋之要求協助逃
        亡而出手勒住乙○○脖子，欲幫助黃昱璋逃跑，導致對承辦警員施於暴力，
        為事情發生的經過，再參酌證人即承辦警員乙○○於原審審理中陳稱：有聽
        到黃昱璋對丁○○說趕快搶槍，但丁○○並未做出搶槍的動作等情節（見原
        審九十年六月二十二日第四頁筆錄），更可見黃昱璋、丁○○，對警員施暴
        動機目的在於逃亡，並非意圖搶槍；本案除上開三位承辦警員證述之證詞外
        ，並無其他積極之證據足以證明被告丁○○有搶槍行為，因此黃昱璋、丁○○辯稱為逃亡而抵抗造成警員誤會要搶槍的辯解應為真實；再觀檢察官起訴
        書亦未起訴被告丁○○及黃昱璋有搶奪槍械未遂的事實，原審認被告丁○○
        未另犯搶奪警員槍枝之犯行，併予敘明，核無不合。
四、據上論斷，應依刑事訴訟法第三百六十八條，判決如主文。
本案經檢察官甲○○到庭執行職務。
中      華      民      國      九十    年      十一    月      二十    日
                                臺灣高等法院臺中分院刑事第三庭
                                      審判長法  官  陳  朱  貴
                                            法  官  廖  柏  基
                                            法  官  劉  連  星
右正本證明與原本無異。
不得上訴。
                                            書記官  李  妍  嬅
中      華      民      國      九十    年      十一    月      二十一  日
附錄論罪科刑法條
刑法第一百三十五條
對於公務員依法執行職務時，施強暴脅迫者，處三年以下有期徒刑、拘役或三百元以
下罰金。
意圖使公務員執行一定之職務或妨害其依法執行一定之職務或使公務員辭職而施強暴
脅迫者，亦同。
犯前二項之罪，因而致公務員於死者，處無期徒刑或七年以上有期徒刑。致重傷者，
處三年以上十年以下有期徒刑。
Ａ


司法院資訊處製作；財團法人民間司法改革基金會備份。
